臺灣臺中地方法院刑事判決　　　　　　　　　　　 九十一年度交訴字第一七五號
　　公　訴　人　臺灣臺中地方法院檢察署檢察官
　　被　　　告　甲○○
　　選任辯護人　曾慶崇
右列被告因公共危險等案件經檢察官提起公訴（九十一年度偵字第一二五九九號），
本院判決如左：
    主      文
甲○○服用酒類，不能安全駕駛動力交通工具而駕駛，處拘役伍拾日，如易科罰金，
以參佰元折算壹日。又駕駛動力交通工具肇事，致人受傷而逃逸，處有期徒刑陸月，
如易科罰金，以參佰元折算壹日。均緩刑貳年。
    事      實
一、甲○○於民國（下同）九十一年六月二十六日十七時四十分許，駕駛車牌號碼Ｓ
    Ｕ－４６１號自用大貨車，沿臺中縣后里鄉○○路，由內埔往月眉方向，即由東
    往西方向行駛，甫穿越公安路與中眉路口時，原應注意在劃有分向限制線之路段
    ，不得駛入來車之車道，且依當時情況，路面無障礙，並無不能注意之情形，竟
    疏未注意，貿然跨越分向限制線駛入對向車道內，適對向有張國華駕駛車牌號碼
    ＩＣ－２７６８號自用小客車，搭載洪成厚與阮威程二人，沿臺中縣后里鄉○○
    路由西向東行駛，甲○○所駕駛自用大貨車之左側車頭不慎撞擊張國華所駕駛自
    用小客車之左側車身，導致張國華所駕駛之車輛連同車內三人均摔落路旁大排水
    溝內，張國華、洪成厚並因而受有傷害（過失傷害部分業於偵查中撤回告訴），
    甲○○於肇事後竟未下車查看，復未採取救護或其他必要措施，亦未向警察機關
    報告處理，反而駕車駛離現場而逃逸。甲○○於肇事後駕車返家，同日十九時許
    在住處飲用藥酒後，其呼氣酒精濃度達每公升零點五五毫克以上，已足以造成不
    能安全駕駛動力交通工具之危險，竟仍於飲酒後不顧影響參與道路交通公眾之安
    全，而容任自己於此一不能安全駕駛之狀態下，於同日十九時許駕駛前開因車禍
    事故而車頭保險桿損壞之自用大貨車，由后里鄉○○村○○路五二號住處前往后
    里鄉○○村○○路三八之十號「正一修車廠」維修車輛，嗣為警於同日二十時十
    分許，循線在「正一修車廠」查獲甲○○及肇事車輛，並於同日二十二時五分許
    對甲○○施以酒精濃度測試，發現其呼氣酒精濃度達每公升零點四一毫克。
二、案經台中縣警察局大甲分局報請台灣台中地方法院檢察署檢察官偵查起訴。
    理      由
一、訊據被告甲○○對於右揭酒後駕車之犯行坦承不諱，並有台中縣警察局道路交通
    事故調查報告表及酒精濃度測試單各一份附卷可稽。按刑法於八十八年四月二十
    一日經總統公布增訂第一百八十五條之三，將服用酒類不能安全駕駛動力交通工
    具而駕駛者，亦納入刑事處罰之範疇，該條規定並自同年月二十三日正式施行，
    犯本條之罪係屬抽象危險犯，其立法目的在嚇阻酒後駕車，危害公眾安全及防止
    交通事故之發生，條文中所稱「不能安全駕駛動力交通工具」係屬不確定之法律
    概念，除衡之行為人駕車時飲用酒類之程度及血液中酒精含量之多寡外，並應參
    以行為人當時之精神狀態、駕馭車輛之情形及對於交通號誌或指揮之遵守能力，
    以資相佐，斷非徒以飲酒數量作為取決是否成罪之唯一標準，否則，個人酒量殊
    異，偶因特殊情狀致未達平日精神狀態者亦所在多有，欲以劃一標準遽為能否安
    全駕車或酒醉之論斷，誠屬難能，惟參考德國、美國之認定標準，駕駛人於呼氣
    中酒精濃度達每公升零點五五亳克以上者，肇事率為一般正常人之十倍，認為已
    達不能安全駕駛之標準，然在此標準以下之行為，如輔以其他客觀事實得作為不
    能安全駕駛之判斷時，亦屬之，法務部八十八年五月十八日法八八檢字第００一
    六六九號函亦採斯旨，有該函一份附卷可稽。另就醫學文獻所知，單次飲用酒精
    後之生理、心理變化，主要與代謝酒精的兩種主要酵素乙醇去氫脢（簡稱ＡＤＨ
    ）及乙醛去氫脢（簡稱ＡＬＤＨ）有關，ＡＤＨ作用乃將血液內之乙醇代謝為乙
    醛，因而決定酒精代謝之快慢，而ＡＬＤＨ則再將產生之乙醛進一步代謝，最後
    成為其他碳水化合物，而「飲酒後會產生臉潮紅、頭痛、心跳加速等自主神經系
    統亢奮現象，主要乃與乙醛在血液中蓄積的程度有關」。雖然ＡＬＤＨ的代謝能
    力會因個人體質而有所差異，故每個人飲酒後之生理反應不同，惟ＡＤＨ則個別
    差異不大，因此同種族間之酒精清除率相近，一般而言飲用同量酒精後對每個人
    之身體影響應屬類似，故依血中酒精濃度得判定酒精對於人體影響之程度，當血
    中酒精濃度於呼氣濃度值達每公升０．二五亳克時，將造成飲酒者輕度協調功能
    降低；而當呼氣濃度值達每公升０．二五至０．四０亳克時，肇事率為平常之二
    至六倍，當呼氣濃度值達每公升０．四０至０．五０亳克時，肇事率為平常之六
    至七倍，當呼氣濃度值達每公升０．五０至０．五五時，肇事率為平常之七至十
    倍（參照行政院國軍退除役官兵輔導委員會台北榮民總醫院八十八年八月五日（
    八八）北總內字第二六八六八號函及中央警察大學交通學系暨交通管理研究所蔡
    中志教援之研究報告，酒精濃度與肇事率之關係一文，台灣高等法院檢察署八十
    八年十一月編印「不能安全駕駛」認定標準之相關論文資料第四十九頁）。從而
    汽車駕駛飲酒後其吐氣所含酒精成分超過每公升０．二五亳克以上者，不得駕車
    ，道路交通安全規則第一百十四條第二款定有明文。查本件被告呼氣中酒精濃度
    為０．四一毫克，超出０．二五毫克甚多，且又車禍肇事，基於以上之客觀事實
    ，足認被告駕車時確已達不能安全駕駛動力交通工具程度。訊據被告甲○○固不
    否認有於前開時地駕車與被害人張國華之車輛發生擦撞，惟矢口否認有何肇事後
    逃逸之犯行，辯稱伊離開現場後有叫一個不認識的路人叫救護車，等伊跑回家拿
    錢再回到現場時被害人已不在現場云云。惟查，被告於本件車禍事故發生後根本
    未下車查看即駕車逃逸，證人洪成厚、阮威程係自行由摔落大排水溝之車內爬出
    ，並救起意識不清之張國華等情，業據證人洪成厚、阮威程證述綦詳，另證人即
    台中縣警察局大甲分局后里分駐所員警張東坤亦證稱：「我是最早到現場處理的
    員警，我到現場時肇事者與肇事車輛都已經不在現場了，被害人有三人，其中一
    個不太清醒，我問被害人肇事者是誰，比較清醒的那二個人告訴我說肇事者撞到
    他們之後就跑掉了，沒有下車查看。」等語，且被告於九十一年六月二十七日警
    訊中供稱：「承認與對方發生擦撞，見對方無事就獨自駕車離開：：不知道何人
    報案。」，於本署九十一年六月二十七日偵訊時亦供稱：「擦撞後我沒有看到他
    車子所以我沒有停下來就離開回家，（是否知道他的車子掉到水溝裡有人受傷？
    ）撞到時我不知道他的車子掉入水溝內。（為何發生車禍沒有下車查看？）我有
    停下來可是沒有看到對方車子所以離開。（撞擊那麼嚴重為何沒有下車看有沒有
    人受傷？）因為他掉入水溝我沒有看見。」等語，果若被告於肇事後有採取任何
    救護之舉動，豈有於獲案時不儘速提供該等有利於己之線索供檢警追查以洗清罪
    嫌，反而屢於警訊及第一次偵訊中供稱不知道被害人受傷？足證被告於肇事當時
    明知發生車禍事故，卻毫未採取任何救護被害人張國華等人之行動即駕車逃逸，
    其辯稱有託路人叫救護車云云，顯係事後飾卸之詞，不足採信。再參以被害人張
    國華之車輛遭被告撞擊後摔落大排水溝內，該排水溝水深已達淹沒半個車身，有
    現場照片為憑，依此客觀情狀，當時車內乘客若未及時救出當有溺斃之危險，被
    告於肇事後未及時停車搶救車內乘客上岸，足證其並未採取適當而必要之救護。
    此外復有道路交通事故調查報告表、豐原醫院檢驗報告表、大甲分局后里分駐所
    受理各類案件紀錄表、照片九幀附卷可稽。又刑法第一百八十五條之四之肇事逃
    逸罪，以駕駛動力交通工具肇事，有致人死傷而逃逸之事實，為其構成要件，不
    以行為人明知被害人有死傷情形為必要，亦不以被害人為無自救能力人為必要（
    最高法院九十一年台上字第一三七號、九十年台上字第六七八六號判決意旨參照
    ），至肇事者是否有遺棄之故意，其離去之原因為何，則非所問（最高法院九十
    年台上字第二一九一號判決意旨參照），考其立法目的即在促使駕駛人於肇事後
    能對被害人即時救護，以減少死傷之惡化，此觀該法條之立法目旳，以及道路交
    通管理處罰條例第六十二條規定內容自明，可見該兩條規範意旨應屬相同。從而
    本案事證明確，被告犯行堪予認定。
三、核被告所為，係犯刑法第一百八十五條之三酒後駕車及同法第一百八十五條之四
    肇事逃逸罪。被告所犯上開二罪，犯意各別，構成要件不同，應予分論併罰。爰
    審酌被告酒後駕車、肇事致人受傷未即時救護、所生危害及犯後態度等一切情狀
    ，分別量處如主文所示之刑，並諭知易科罰金之折算標準。查被告並無前科，有
    台灣台中地方法院檢察署刑案資料查註紀錄表一份附卷可稽，因一時思慮未週致
    犯本案，經此科刑教訓，當知所警愓，應無再犯之虞，本院認其所受刑之宣告，
    以暫不執行為適當，爰併予宣告緩刑二年，以勵自新。
據上論斷，應依刑事訴訟法第二百九十九條第一項前段，刑法第一百八十五條之三、
第一百八十五條之四、第四十一條第一項前段、第七十四條第一款，罰金罰鍰提高標
準條例第二條，判決如主文。
中      華      民      國      九十一      年    十一    月   二十九   日
                                  臺灣臺中地方法院交通法庭
                                        法  官  郭  德  進
右正本證明與原本無異。
如不服本判決，應於判決送達後十日內向本院提出上訴狀( 應附繕本 )，上訴於臺灣
高等法院臺中分院。
                                        書記官
中      華      民      國      九十一      年    十二    月      二    日
刑法第一百八十五條之三：
服用毒品、麻醉藥品、酒類或其他相類之物，不能安全駕駛動力交通工具而駕駛者，
處一年以下有期徒刑、拘役或三萬元以下罰金。
刑法第一百八十五條之四：
駕駛動力交通工具肇事，致人死傷而逃逸者，處六月以上五年以下有期徒刑。
                                                                        Ｂ
